臺灣橋頭地方法院民事判決　　　　　　110年度橋簡字第381號
原　　　告　黃梅桂　


被　　　告　温貴連　
上列當事人間請求損害賠償事件，原告提起刑事附帶民事訴訟，
經本院刑事庭移送前來（109 年度交簡附民字第368 號），本院
於民國110 年10月14日言詞辯論終結，判決如下：
    主  文
被告應給付原告新臺幣壹拾肆萬捌仟捌佰柒拾柒元，及自民國一
○九年十二月六日起至清償日止，按週年利率百分之五計算之利
息。
原告其餘之訴駁回。
訴訟費用新臺幣壹仟元由被告負擔新臺幣伍佰元，餘由原告負擔
。
本判決第一項得假執行。但被告如以新臺幣壹拾肆萬捌仟捌佰柒
拾柒元為原告供擔保，免為假執行。
原告其餘假執行之聲請駁回。
    事實及理由
一、被告未於言詞辯論期日到場，核無民事訴訟法第386 條各款
    所列情形，爰依原告之聲請，由其一造辯論而為判決。
二、原告主張：被告於民國109 年1 月22日下午2 時29分許，駕
    駛車牌號碼000-0000號自用小客車，行至高雄市○○區○○
    路000 號前，並欲臨時停車時，本應注意不得併排臨時停車
    ，卻疏未注意即貿然在前址慢車道上，臨時併排停車而離去
    。此際，適原告騎乘車牌號碼000-000 號普通重型機車（事
    故發生時，車主為訴外人康尤哩，已將損害賠償債權讓與原
    告，下稱系爭機車）行駛至該處，為順利行駛而欲變換車道
    至快車道，但因未注意打方向燈及禮讓直行車先行即貿然變
    換車道左偏，進而與行駛在快車道，由訴外人李翠玉駕駛之
    車牌號碼000-0000號自用小客車發生碰撞，原告因此受有雙
    膝挫擦傷、雙下肢肌肉拉傷之傷害（下就交通事故發生經過
    ，簡稱系爭事故）。嗣原告因系爭事故已支出醫療費用新臺
    幣（下同）1,754 元、車損修復費用4,000 元，且因上揭傷
    勢影響，原告休養4 個月無法工作，以月薪45,000元計算，
    尚受有不能工作之損失225,000 元（計算式：4 個月×45,0
    00元＋因休假而未能領取之年終獎金45,000元），爰依民法
    侵權行為之法律關係提起本訴，請求被告賠償前列損失及原
    告身體法益受損之精神慰撫金70,000元等語。聲明：被告應
    給付原告300,754 元，及自起訴狀繕本送達翌日起至清償日
    止，按週年利率5 ％計算之利息；願供擔保，請准宣告假執
    行。
三、被告未於言詞辯論期日到場，亦未提出書狀作任何聲明或陳
    述。
四、本院得心證之理由：
㈠、按因故意或過失，不法侵害他人之權利者，負損害賠償責任
    ；汽車、機車或其他非依軌道行駛之動力車輛，在使用中加
    損害於他人者，駕駛人應賠償因此所生之損害；不法侵害他
    人之身體或健康者，對於被害人因此喪失或減少勞動能力或
    增加生活上之需要時，應負損害賠償責任；不法侵害他人之
    身體、健康、名譽、自由、信用、隱私、貞操，或不法侵害
    其他人格法益而情節重大者，被害人雖非財產上之損害，亦
    得請求賠償相當之金額，民法第184 條第1 項前段、第191
    條之2 前段、第193 條第1 項、第195 條第1 項定有明文。
㈡、原告主張系爭事故之發生經過，及其受有醫療費用1,754 元
    、車損修復費用4,000 元之損失，另其因上揭傷勢影響，須
    休養4 個月無法工作，以月薪45,000元計算，尚受有不能工
    作之損失225,000 元等節，已提出與所述相符之高雄醫學大
    學附設中和紀念醫院診斷證明書暨門診醫療費用收據、估價
    單、統一發票、薪資暨請假證明、薪資袋、勝安骨科診所診
    斷證明書、行車執照、債權讓與證明書等件為佐（見附民卷
    第9 至23頁、第29至33頁；本院卷第107 至111 頁）；復經
    本院調取被告因系爭事故所涉過失傷害犯行之本院109 年度
    交簡字第2889號刑事卷宗資料核閱屬實；另被告經合法通知
    ，未於言詞辯論期日到場，亦未提出書狀作何聲明或陳述，
    依民事訴訟法第280 條第3 項準用第1 項規定，應視同自認
    ，故原告上開主張自堪信為真。依此，原告身體權利既因被
    告違規併排停車之過失行為受有損害，則其依民法侵權行為
    法律關係，請求被告賠償醫療費用1,754 元、車損修復費用
    （此部分實際金額詳後述）、不能工作之損失225,000 元，
    及身體權利受損之精神慰撫金（此部分金額詳後述），均屬
    有據。
㈢、次按負損害賠償責任者，除法律另有規定或契約另有訂定外
    ，應回復他方損害發生前之原狀；債權人亦得請求支付回復
    原狀所必要之費用，以代回復原狀，民法第213 條第1 項、
    第3 項已有明文。而損害賠償既係在填補被害人所受之損害
    ，使其回復物被毀損前之應有狀態，自不應使之額外受利，
    故被害人修理材料以新品換舊品者，應予折舊。第查，原告
    支出系爭機車之修復費用共4,000 元，有如前載，且該費用
    均為零件費用，亦據原告自承無訛（見本院卷第151 頁），
    故按上開說明，計算被告應負擔之賠償數額時，自應將零件
    折舊部分予以扣除始屬合理。其次，系爭機車係104 年5 月
    出廠，有卷附機車行照可稽（見本院卷第109 頁），迄至系
    爭事故發生時，使用期間已逾行政院所頒固定資產耐用年數
    表及固定資產折舊率，有關機車之耐用年數為3 年之規定，
    則該車修理時，就更換零件之費用自僅可請求殘值為1,000
    元【計算方式：殘價＝取得成本÷（耐用年數＋1 ）：4,00
    0 ÷（3 ＋1 ）＝1,000 】；逾此範圍之主張，尚非足取。
㈣、再按慰藉金之賠償須以人格權遭遇侵害，使精神上受有痛苦
    為必要，其核給之標準固與財產上損害之計算不同，然非不
    可斟酌雙方身分資力與加害程度，及其他各種情形核定相當
    之數額；另非財產上損害之慰撫金數額，究竟若干為適當，
    應斟酌兩造身分、地位及經濟狀況，俾為審判之依據。查原
    告之身體權利確因被告停車不當之過失駕駛行為而受有損害
    ，既如前述，則原告因客觀生理狀態不佳致生主觀心理因素
    之不快，應無可疑，可堪信實。茲審以原告自陳國小畢業，
    目前無業，經濟來源靠兒子，事故發生時則擔任廚師工作（
    見本院卷第152 頁；附民卷第23頁）；被告在刑事案件警詢
    時，自述高中畢業，家庭經濟狀況小康等情事；並參酌兩造
    108 至109 年度之財產所得總額及名下財產資料（詳見本院
    卷末附稅務電子閘門財產所得調件明細表）；復考量系爭事
    故之發生，兩造均有過失因素（詳後述），原告所受傷勢之
    部位、情形與衍生影響須休養數月不能工作之日常生活起居
    狀況等一切具體情事，認原告請求精神慰撫金70,000元，應
    屬適當，自可准許。
㈤、末按損害之發生或擴大，被害人與有過失者，法院得減輕賠
    償金額或免除之；前二項之規定，於被害人之代理人或使用
    人與有過失者，準用之，民法第217 條第1 項及第3 項定有
    明文。查系爭事故之發生，除被告有併排臨時停車之過失情
    節外，原告騎乘系爭機車亦有變換車道未注意打方向燈及禮
    讓直行車（即李翠玉駕駛之車輛）先行之過失，有行車紀錄
    器影像擷取圖片暨說明附卷可查（見本院卷第67至69頁），
    則審酌系爭事故發生地點為市區道路，來往車輛眾多，兩造
    駕駛、停車時，本各負有較高度之注意義務，且被告所駕車
    輛違規併排停車，即係導致原告須避讓並變換車道之原因；
    復參酌原告變換車道時，如能妥適注意快車道之來車，應可
    適當防止損害之發生或擴大此情狀，堪認兩造對於系爭事故
    之可歸責性大致相當，再考量事故現場狀況等一切具體情事
    後，認兩造就系爭事故之發生應各自負擔50％之過失比例為
    適當。準此，原告所受損害數額經過失相抵後，得請求賠償
    之金額應為148,877 元【計算式：（醫療費用1,754 元、車
    損修復費用1,000 元、不能工作之損失225,000 元、精神慰
    撫金70,000元）×50％＝148,877 】；逾此金額之請求，尚
    屬無據。
五、綜上所述，原告依民法侵權行為法律關係，請求被告給付14
    8,877 元，及自起訴狀繕本送達翌日即109 年12月6 日起至
    清償日止（起算依據詳見附民卷第25頁之送達證書），按週
    年利率5 ％計算之利息，為有理由，應予准許；逾此範圍之
    金額，則非有據，自予駁回。
六、原告勝訴部分，係依民事訴訟法第427 條規定適用簡易程序
    為被告敗訴之判決，原告雖為假執行宣告之聲請，依同法第
    389 條第1 項第3 款規定，仍由本院依職權宣告。另依同法
    第392 條第2 項規定，職權宣告被告如預供擔保，免為假執
    行。至原告敗訴部分，其假執行聲請失所依附，自予駁回。
七、本件事證已臻明確，其餘攻擊防禦方法及舉證，經核與判決
    結果不生影響，無逐一論列之必要，併予敘明。
八、原告係於刑事訴訟程序提起民事訴訟，經本院刑事庭裁定移
    送前來，依刑事訴訟法第504 條第2 項規定，本無庸繳納裁
    判費。惟原告請求機車修理費部分，並非屬刑事判決認定之
    損害範圍，依法應徵裁判費1,000 元，爰依民事訴訟法第79
    條規定，判決如主文第3 項所示。
中    華    民    國   110    年    10    月    29    日
                  橋頭簡易庭  法      官  楊博欽
以上正本係照原本作成。
如不服本判決，應於送達後20日內，向本院提出上訴狀並表明上
訴理由，如於本判決宣示後送達前提起上訴者，應於判決送達後
20日內補提上訴理由書（須附繕本）。
中    華    民    國   110    年    10    月    29    日
                              書  記  官  程淑萍